【裁判字號】    90,上訴,404
【裁判日期】    900713
【裁判案由】    妨害自由等
【裁判全文】
臺灣高等法院刑事判決                              九十年度上訴字第四Ｏ四號
    上  訴  人
    即  被  告  丙○○
右列上訴人因妨害自由等案件，不服台灣台北地方法院八十九年度訴字第七四九號，
中華民國八十九年十二月二十日第一審判決（起訴案號：八十八年度偵字第二一五五
七、二三四一六號），本院判決如左：
    主  文
原判決關於傷害、妨害自由、恐嚇危害安全、違反保護令部分均撤銷。
丙○○傷害人之身體，處拘役貳拾日，如易科罰金，以參佰元折算壹日；又以其他非
法之方法，剝奪人之行動自由，處拘役參拾日，如易科罰金，以參佰元折算壹日；又
以加害名譽之事，恐嚇他人致生危害於安全，處拘役伍拾日，如易科罰金，以參佰元
折算壹日；又違反法院依家庭暴力防治法第十三條所為「禁止直接或間接騷擾」暨「
遠離住居所」之裁定，處有期徒刑伍月，如易科罰金，以參佰元折算壹日；應執行拘
役捌拾日，有期徒刑伍月，拘役、有期徒刑如易科罰金，均以參佰元折算壹日。
    事  實
一、丙○○前於民國（下同）八十年間因詐欺案件，經台灣台北地方法院判處有期徒
    刑一年，嗣經本院撤銷改判有期徒刑十月確定（經通緝而未執行，嗣經撤銷通緝
    發給結案證明）。丙○○曾與甲○○同居數年，曾有事實上之夫妻關係，二人間
    具有家庭暴力防治法第三條第二款所定之家庭成員關係。丙○○於八十八年七月
    八日晚上二十二時許，在台北市○○路○段二五二號八樓之一與甲○○同居住處
    ，因質問甲○○傳銷工作情形與甲○○發生爭執，竟基於普通傷害之犯意，出手
    毆打甲○○，使甲○○因而受有鼻部瘀腫傷（一．五乘一．五公分）、右上臂瘀
    傷（三乘二公分）之傷害；嗣丙○○並進而基於妨害自由之犯意，以禁止甲○○
    外出及對外聯絡之非法方法，剝奪甲○○之行動自由。翌日（七月九日）甲○○
    於台北市○○○路○段七二號六樓英特通網路科技有限公司（下稱英特通公司）
    工作處所之同事丁○○、李勝峰見甲○○未至公司上班，亦未請假，一再以電話
    向丙○○探詢甲○○行蹤，丙○○均謊稱甲○○已外出上班，即將電話掛斷，最
    後因甲○○趁李勝峰再度打電話向丙○○查問時，在旁高喊「救命！報警！」，
    李勝峰發覺有異，與丁○○一同趕往上址丙○○、甲○○住處，並通知甲○○之
    家人到場，甲○○始得離去。嗣甲○○擬與丙○○分手，丙○○又基於恐嚇危害
    安全之犯意，於八十八年七月底某日，將其先前持有經甲○○同意所拍攝之甲○○裸照影印後，持往英特通公司甲○○工作處，以加害名譽之事恐嚇甲○○稱：
    要將該裸照散發、張貼於甲○○女兒之學校及甲○○工作之公司，或郵寄給甲○○女兒的每一位同學等語，使甲○○心生畏懼，致生危害於安全。甲○○因於八
    十八年七月十四日向台北市警察局文山第二分局聲請民事暫時保護令，經台灣台
    北地方法院家事法庭於八十八年八月九日，依家庭暴力防治法第十三條、第十五
    條規定，以八十八年度（公訴人誤載為八十九年度）暫家護字第二五號民事暫時
    保護令裁定令丙○○：(一)不得對被害人（指甲○○）實施身體或精神上不法侵害
    行為；(二)不得直接或間接對甲○○為騷擾行為；(三)應最少遠離甲○○台北市○○
    路○段八八號三樓之住居所及台北市○○○路○段七二號六樓甲○○之工作場所
    五十公尺。詎丙○○於八十八年八月十三日收受該裁定後，竟不予遵從，而仍於
    八十八年八月十三日至同年九月十八日間，連續多次以打電話至其公司辱罵、威
    脅甲○○及其同事，或傳真辱罵、情緒性文字至甲○○台北市○○○路○段七二
    號六樓工作場所，或駕車尾隨甲○○等方式，對甲○○為違背上開民事暫時保護
    令裁定之騷擾行為。八十八年九月十八日晚間二十二時三十分許，丙○○復駕駛
    車牌號碼ＢＺ─八六九三號自用小客車至甲○○上址住處附近守候，甲○○於駕
    車返家時發現，因不敢下車回家而繼續開車繞行，丙○○見狀，亦駕車尾隨，甲○○無奈乃報警請求協助，待確定警員已抵達伊住處後，始敢駕車返家，丙○○
    因緊隨甲○○車後，於駛進甲○○上址住處五十公尺範圍內而違反法院所為前述
    裁定，為警當場攔截查獲。
二、案經甲○○訴由台北市政府警察局文山第一分局、大安分局移送臺灣臺北地方法
    院檢察署檢察官偵查起訴。
    理  由
一、訊據上訴人即被告丙○○否認有上開傷害、妨害自由、恐嚇危害安全、違反保護
    令犯行，辯稱：
    (一)被告與告訴人甲○○相處十三年、同居八年，感情融洽，同居期間告訴人並未
      外出工作，均協助被告處理事物，自八十八年六月間，告訴人至英特通公司上
      班後，工作不到二星期，即開始夜不歸營，因此被告反對渠繼續上班，惟告訴
      人卻一再受公司老闆、同事丁○○等人蠱惑，對被告之勸告置之不理，加以同
      居期間被告簽訂合約、銀行帳務往來，均以告訴人名義為之，若告訴人驟不履
      行應辦事項，則被告所受損害，亟非想像，且告訴人當時售車予被告之兄乙○○，收款後卻未交車，必須告訴人出面處理，然告訴人為規避責任，卻以保護
      令作為保護傘。
    (二)傷害與妨害自由部分：
      (1)告訴人承認八十八年七月八日深夜十一時與被告爭執至次日下午三時，被告
        因疲憊不堪而昏昏入睡，且大門無法反鎖，渠可隨時離去﹔次日中午過後，
        告訴人為要被告開車送渠上班，叫醒被告，因已屆下午，被告勸告訴人告假
        或自行前往上班，如何能稱剝奪行動自由？
      (2)八十八年七月十四日十三時十分警局筆錄已經告訴人證明家中無任何財物毀
        損，八日深夜雙方爭執雖有短暫拉扯，可能造成雙方瘀青，被告亦有瘀傷，
        但此種夫妻間之爭執，並不以為意，被告從未有過任何暴力行為，若為指甲
        大小之瘀傷，即可結束十三年感情，擴大解釋為傷害之有罪判決，被告情何
        以堪。
      (3)丁○○以證人身分，說明八十八年七月九日李勝峰在電話中聽到告訴人大喊
        救命、報警，惟此話並非李勝峰本人親述，又依告訴人於八十八年七月十四
        日之筆錄所述，七月九日下午毫無理由大喊救命報警，況果真如此，為何不
        報警？
      (4)八十八年七月九日丁○○來家裡，被告開門請他入內﹔被告亦邀蕭自強夫婦
        來家勸說，希望告訴人另謀他職，被告若有意剝奪行動自由，何須主動邀請
        或開門請渠等？
      (5)原審認為「若非實情，何忍引來不相干之證人、家人予以排除危害」，然事
        實是雙方意見爭執，本由雙方親友居間協調，應為良策，且依七月十四日之
        警局筆錄，既說明七月八日為最近施暴日期，可證明七月九日並無不當行為
        ，如何以此認定被告有剝奪人之行動自由？
    (三)恐嚇危害安全部分：
      (1)被告於八十八年七月間，將十年前與告訴人共同自拍之親密照片，經密封後
        交由晁日月轉交予告訴人，並將空白密封袋簽由渠簽收（收到密封照片）後
        ，亦由晁日月交還予被告，被告自始即無將此照片，作為報復工具，否則又
        何必密封？況多張是與告訴人合照，如何示人？且該照片本由告訴人保管，
        只是八十八年七月九日未攜走。
      (2)丁○○稱當時站在被告後面，看到一張拍立得影印出的裸照，顯為謊言，因
        經過十年之拍立得照片已模糊不清，照片又小，經過影印如何看出人物影像
        ，更何況丁○○比上訴人矮很多，如何看得見？又影印之照片如何看出是拍
        立得照片？顯見丁○○故意捏造事實。
      (3)證人郭君強於原審結證，曾多次去電詢問是否有裸照，丁○○回答說是，是
        甲○○說的，證人郭君強本與丁○○熟識，並無加害丁○○之必要，然丁○○與被告因會錢之事發生多次電話爭執，造成渠懷恨在心，其證言大有可議
        。
      (4)晁日月於原審證稱：「被告有交給我一個信封，我有親眼看到甲○○的裸照
        ，裡面有十幾張裸照，裸照是脫光光的，是拍立得的」等語，而被告所提之
        證物，甲○○簽收寫明是密封照片，則晁日月是如何看到系爭照片？更何況
        被告於八十八年八月十四日突然接到暫時保護令前，即早已交還系爭照片。
      (5)被告既已將系爭照片密封交給告訴人，與原審判決書所指恐嚇，毫無因果關
        係，被告從未說出以裸照恐嚇之語，且告訴人現有被告之親密照片，亦應即
        交還被告。
    (四)違反暫時保護令部分：
      (1)台北市政府文山第二分局處理家庭暴力案件「現場報告表」，紀錄報案時間
        及到場時間為八十八年七月十四日，然告訴人自八十八年七月九日即在家人
        陪同下離開同居處，當時告訴人即交還大門鎖匙，並無不妥情形。
      (2)告訴人既自認八十八年七月八日是最近一次施暴日期，由此可證英特通公司
        居然謊稱被告到其公司一再毆打告訴人，然其公司人數眾多亦請有保全人員
        ，被告如何動粗毆打？
      (3)告訴人離家造成被告極大困擾，不得不要求渠交代許多未完成之事，確曾多
        次傳真，盼其儘快解決，惟告訴人仍置之不理，雖然如此，被告於接獲保護
        令後，即未曾去過告訴人辦公室，且未曾打過渠之電話。
      (4)八十八年九月十八日晚間二十二時三十分，係因告訴人邀約被告前去處理有
        關購車糾紛事宜，被告不疑有他，豈料經過渠住家附近，即為預先埋伏之警
        察攔停，遂遭以違反保護令為由逮捕，惟被告曾詢問內政部家暴委員會，所
        得答覆是行進間車輛應不構成違反保護令五十公尺內規定，且被告並未下車
        ，亦未有違法行為即遭逮捕。
二、本院查：
    (一)傷害部分：
      被告丙○○固坦承於上開時地因甲○○傳銷工作之事與之發生爭執，有互相拉
      扯，但辯稱無毆打之行為，惟查：
      (1)告訴人即甲○○則分別於警訊、偵訊時稱：「因丙○○藉口質疑我工作情形
        ，我認為他無理取鬧，不加理會，張便對我拳打腳踢導致我鼻、手等處瘀血
        成傷，甚至徹夜凌辱我」、「丁○○看到我沒去上班，就一直打電話找我，
        最後打到被告住處，被告不讓我打電話，也不讓我接電話，我就在他們打電
        話來時大聲喊救命報警。」（見八十八年度偵字第二一五五七號偵查卷第九
        二頁反面、八十八年度偵字第二三四一六號偵查卷第三０頁反面）
      (2)證人即英特通公司之職員丁○○於警訊及偵審中證稱：「當天是因林早上未
        到辦公室，而我們第二天要出差，需跟她聯絡，但一直找不到她，就打電話
        到丙○○處，張卻說她已出去上班，但我們一直未看到人，．．後來是我們
        老闆打去時，在電話中聽到林在旁邊大喊『救命、報警。』，我們才趕快趕
        去，並在途中聯絡林的家人一起去，．．，張來開門，當時打開門，室內凌
        亂，桌椅東倒西歪，破杯碗也到處都是，林坐在沙發上哭啼，身上有受傷，
        ．．但張仍做勢拿椅子要打我們二人。」（見八十八年度偵字第二三四一六
        號偵查卷第三十四頁反面、第三十五頁）；於原審訊問時證稱：「電話是張
        某接的，他說林女已上班，惟林女始終未出現．．，李勝峰打電話時在電話
        中有聽到林女喊『救命、報警』，我與李某即開車到林女住處，．．我上樓
        到她家時，看到林女坐在沙發上哭，鼻樑、右手臂受傷，椅子翻倒，地上有
        碎玻璃，．．，他樣子很激動、很凶，．．林女小聲表示要我救救她，帶她
        出去。」（見原審卷第六十六頁反面）。
      (3)證人即八十八年七月九日在場之廖祐瑜（更名前為廖麗娜）於原審審理結證
        ：「當時在電話中，感覺丙○○說話怪怪的，．．所以我們就過去他家看看
        ，我當時看到甲○○在哭，．．好像甲○○鼻樑部分好像有黑黑的」等語（
        見原審卷第九五、九六頁）。
      (4)復按告訴人之弟林振男於台灣台此地方法院八十八年度暫家護字第二十五號
        民事聲請暫時保護令案中證稱稱「八十八年七月九日甲○○的同事通知我，
        我趕到甲○○的住處，甲○○滿身是傷，丙○○原先一概否認，後來有承認
        打她。」（見原審卷第一二八頁）。
      (5)此外，並有台北市政府警察局文山第二分局處理家庭暴力案件現場報告表（
        同上卷第一二一頁），台北市立仁愛醫院驗傷診斷書影本一紙（見八十八年
        度偵字第二一五五七號偵查卷第一０二頁）、照片二張（見原審卷第一二０
        頁）附卷可資佐證。
      綜上，被告雖辯稱當時係夫妻間爭執所致，或推稱「她的傷可能是她碰撞到的
      。」（見原審卷第十五頁），但依上所述，參諸倘僅係同居人間單純之勃谿，
      告訴人與被告同居多年且適時仍共居一室中，如告訴人僅因口角爭執或自行碰
      撞致受傷，當不至高聲呼喊救命報警等語，況參諸證人丁○○所言，被告於伊
      到被告住處時，猶做勢要毆打伊及告訴人，被告傷害之犯行實已灼然，所辯顯
      為卸責之詞。
    (二)妨害自由部分：
      被告否認有何妨害自由之情事，辯稱當晚爭執後即上床睡覺，直到翌日中午才
      起床，他叫我載他去上班。但查：
      (1)告訴人則分別於偵訊、原審審理時稱：「他說要用熱油燙我，我沒證據，但
        他確實有軟禁我。」、「第一天晚上就開始盤問，中間他也不讓我出去及對
        外聯絡，即使他在睡覺也不讓我進出，被告將門鎖起來，而且被告睡客廳，
        有把關之意味，我無法離開。」（見原審卷第二八頁）。
      (2)證人丁○○於原審結證「早上．．自九點多即打電話找她，．．電話是張某
        接的，我說要找甲○○，她說林女已上班，．．我又打電話至中午十二點，
        約打三、四次，張某都說甲○○去上班，惟林女始終未出現，後來我也請其
        他同事打電話聯絡。」（見原審卷第六六頁反面），果如被告所稱其當日一
        直睡到中午始起床，何以能接聽丁○○當日上午所打之電話？
      (3)被告先於偵訊時稱「沒有這回事，他每天都有上班，可請她提出出勤證明。
        （有無於八十八年七月間毆打告訴人，並以滾燙熱油威脅她？）」（見八十
        八年  度偵字第二三四一六號偵查卷第二十六頁反面），後於原審時改稱「
        我們是在七月八日晚上發生爭執後，就去睡了，到第二天下午一點是他叫我
        起床的，他叫我送他去上班我不肯。」（見原審卷第十六頁），前後矛盾，
        已非無疑，再查證人丁○○於原審證稱：「她當天未上班（八十八年七月九
        日當天甲○○是否未上班）」（見原審卷第六六頁反面），廖祐瑜亦稱當日
        於被告住處見到告訴人，已如前述，並稱：「我只知道甲○○有跟我說過丙○○要用燒油燙她（丙○○有無不讓甲○○離開現場？）」（見原審卷第九
        六頁），丁○○、廖祐瑜與被告素無仇隙，自無攀誣之理。
      (4)再查，證人晁日月於台灣台此地方法院八十八年度暫家護字第二十五號民事
        聲請暫時保護令案中案中證稱：「八十八年七月九日晚上我到北市○○路○
        段二五二號八樓之一住處，我進去看房間很亂，在餐廳桌及客廳桌上擺了三
        、四支刀  子，．．而且我有看到一鍋燒熱的油在廚房」、「我有問丙○○
        油要作何用，丙○○說，他有跟甲○○講這油很燙。」（見原審卷第一二五
        、一二六頁），復按台北市政府警察局文山第二分局處理家庭暴力案件現場
        報告表所載，告訴人之弟林振男亦稱「我到場時，發現甲○○遭丙○○軟禁
        中，是我硬把甲○○帶走的。」（原審卷第一二二頁）。
      綜上，被告妨害自由犯行甚明，其所辯顯無可採。
    (三)恐嚇危害安全部分：
      被告否認有說要將裸照怎樣，並辯稱已將該裸照密封交還告訴人，沒拿裸照恐
      嚇甲○○云云。惟查：
      (1)告訴人於偵訊時稱「他多年來一直是以此事威脅我，．．有一次他又影印該
        照片到辦公室來，說要散發並拿給我看，叫我不要忘記他有那個照片，想要
        控制我，．．丁○○聽到也過來看。（對被告拍你裸照有何指證）」（見八
        十八年度偵字第二三四一六號偵查卷第三０頁反面），於警訊時稱「他便以
        此照片，威脅我同居八年。」、「我這些年來，均受到丙○○以此照片威脅
        恐嚇我，欲以公開照片，恐嚇我就範他的要求。」、「應該是要我再繼續和
        他在一起（丙○○以妳的裸照恐嚇妳，目的為何？）。」（見八十八年度偵
        字第二一五五七號偵查卷第九十三頁反面、第九十五頁反面），並於原審時
        指尚有一張裸照未還（見原審卷第一０二頁）。
      (2)被告先於原審訊問時稱「無此事，完全沒有拍裸照（對檢察官起訴拍裸照、
        恐嚇有何意見？）。」（見原審卷第二十九頁），惟後於本院卻稱「以前我
        們在一起時有一起拍親密的裸照。」（見本院卷第三一頁），前後反覆，已
        非無疑  。
      (3)證人丁○○分別於警訊、偵審中結證稱：「八十八年七月底，丙○○到林女
        上班的地方，拿出一張以影印而成的林女裸照威脅林女，甲○○亦當場罵他
        「不要臉」、「還給我」，．．要去安慰林女時，我親眼看見那是一張「類
        似拍立得影印出來的裸照」，照片中之人的確是甲○○。」（見八十八年度
        偵字第二一五五七號偵查卷第九十七頁反面）、「我也有聽到張向林說：『
        我手上有妳的東西，妳敢怎樣？』之類的話」（見八十八年度偵字第二三四
        一六號偵查卷第三十五頁）、「我看到照片，．．當時我站在丙○○後面，
        因我與甲○○認識很久，所以我知相片中的女人是甲○○。我當時有聽到張
        某說，我就是有妳這個東西，妳要怎麼樣」（見原審卷第六八頁）。
      (4)證人晁日月亦於原審指證：「是打官司之後，八十八年七月以後之事，被告
        有拿告訴人之裸照還給告訴人，起源是告訴人要我告訴被告要把她的裸照還
        給告訴人，否則就要提告訴，後來被告交給我一個信封袋，我有親眼看到甲○○的裸照，被告並叫我把信封袋帶回還給被告，．．裡面有十幾張告訴人
        的裸照，裸照是脫光光的，是拍立得拍的內容中除告訴人之外，還有被告的
        裸照」（見原審卷第一０二頁）。
      (5)被告雖否認曾叫證人晁日月還裸照給告訴人（同上卷第一０三頁），惟告訴
        人於原審指證被告是透過晁日月交還照片（見原審卷第一０三頁），復觀被
        告於本院提出當時裝置裸照之牛皮紙袋上確有記載「收到密封照片」（見本
        院卷第三三頁），顯係告訴人將其內照片取走後留字以證，晁日月於告訴人
        取出照片時看見照片內容亦非不可能，衡諸常情，如被告親持照片還給告訴
        人，何須註明「收到密封照片」而將牛皮紙袋交還被告，況晁日月與告訴人
        、被告均為朋友關係（見八十八年度偵字第二三四一六號偵查卷第十一頁反
        面），自無勾串告訴人誣陷被告之理。
      (6)至於被告所指丁○○曾告知郭君強關於裸照之事，是甲○○說的，惟查郭君
        強雖於原審訊問時稱「我有問，他說是甲○○講的（在電話中問潘女說丙○○打甲○○、拍裸照的事，問潘女有無在場，妳是如何問丁○○？）。」（
        見原審卷第八十三頁反面），惟被告傷害告訴人及拍裸照時，丁○○本不在
        現場，已如前述，況其亦稱「我又追問，她說丙○○對甲○○做了一些不好
        的事，我就說她為何不勸合，還要作證的事，偏甲○○，不應該，她說為了
        要幫她們二人分開所以才去當證人，．．潘女作證的內容我並不清楚，電話
        中他並未說作證內容之事。我打電話給她是因為我認為她不對，我之前是聽
        丙○○說潘女作偽證，內容是丙○○告訴我的」、「他說丁○○說他打甲○○、拍裸照、錄音帶、他去搗亂公司的事，我認為依我認識丙○○十餘年，
        以丙○○的為人，我判斷他不可能會如此，至於他有無做這些事，我不知情
        。」（見原審卷第八二頁反面），顯見郭君強對於案情並不知情，僅係聽被
        告一面之詞及憑諸其對被告以往之認知，加諸被告先前對其所為之陳述而主
        觀上臆測、判斷被告非上開犯行之行為人，復因不滿證人丁○○所證之行止
        而認當係偽證，顯係傳聞臆測之詞，尚難逕採為對被告有利之證據，附此敘
        明。
      綜上各節勾稽本案事證，被告所辯各詞無非圖卸之詞，不足採信，告訴人指訴
      被告確持有其裸照一事以加恐嚇尚非虛妄，被告辯以無裸照之事已與實情不符
      ，且其質疑證人丁○○、晁日月之供詞，委無足採，其恐嚇危害安全之罪證明
      確。
    (四)違反保護令部分：
      被告辯稱：伊於八月十日收到保護令後就沒找告訴人，當日是告訴人找伊去談
      車子債務問題，況車子是在行進間，是經員警喝令下車﹔傳真的事是收到保護
      令以前發生的事，後來收到保護令就沒傳真到那云云。但查：
      (1)告訴人甲○○因於八十八年七月十四日向台北市警察局文山第二分局聲請民
        事暫時保護令，經台灣台北地方法院家事法庭於八十八年八月九日，依家庭
        暴力防治法第十三條、第十五條規定，以八十八年度（公訴人誤載為八十九
        年度）暫家護字第二五號民事暫時保護令裁定令丙○○：不得對被害人（
        指甲○○）實施身體或精神上不法侵害行為；不得直接或間接對甲○○為
        騷擾行為；應最少遠離甲○○台北市○○路○段八八號三樓之住居所及台
        北市○○○路○段七二號六樓甲○○之工作場所五十公尺，並經本院於同年
        十月八日裁定抗告駁回確定（見八十八年度偵字第二一五五七號偵查卷第一
        ０五頁、原審卷第一二九頁）。
      (2)被告於八十八年八月十三日收受該裁定後，竟不遵從，多次違反暫時保護令
        ，茲就告訴人及證人之指訴分述如下：
        1.告訴人於警訊時稱：「於核發保護令之後每日傳真內容不實、詆毀、羞辱
          我本人之文字內容，．．其傳真的內容甚或威脅公司將解職，否則將無法
          善了。八十八年九月十六日上午約七時左右，我由住居所．．上車後不久
          ，即發現丙○○駕車一路尾隨在後，．．丙○○以為我要下車至公司，遂
          超車至我車前攔截，停靠路邊後立即下車跑至公司大樓門口欲攔阻我，我
          ．．不敢下車，而將車繼續前開，丙○○見狀又上車繼續一路尾隨，．．
          故打電話給我弟弟林振男求救並叫他來保護我，後來我弟弟林振男到場後
          ，車子即由他來開，當我們把車子由巷子開出時，發現丙○○仍在巷口守
          候，．．此時他才離去。．．八十八年九月十八日晚上約二十二時三十分
          左右，我開車回到秀明路住處樓下時，發現丙○○又駕車在距離我住處不
          到五十公尺之樓下門口守候，我因害怕故不敢下車回家，只好將車繼續前
          開並打電話報警，．．而在開車繞行時，丙○○仍開車一路尾隨。」（見
          八十八年度偵字第二一五五七號偵查卷第九頁至第十頁）。
        2.證人即告訴人之弟林振男於偵查中證稱；「在保護令發下來幾天後，有一
          天早上上班時間，我還未出門，就接到我姐姐說丙○○在跟蹤他，他已把
          車開到巷口，叫我下去，我就下去並坐我姊姊的車，被告看到我上車才離
          開（見八十八年偵字第二一五五七號偵查卷第一五二頁反面）。
        3.證人丁○○於警訊及偵查中證稱：「丙○○每日約打數十通電話至英特通
          公司內騷擾，口出穢言，甚至用三字經等髒話罵公司同事，恐嚇公司內同
          事叫甲○○聽電話，若敢欺騙他，他將對我們不客氣並要修理我們，張中
          興並每日傳真內容不實詆毀之文字內容給甲○○」。（見八十八年偵字第
          二一五五七號偵查卷第十一頁反面）
        4.證人即於八十八年九月十八日查獲被告違反保護令犯行之台北市政府警察
          局指南派出所主管林弘基於偵查中證稱：「晚間十點三十分左右」、「當
          時我正在執行巡邏勤務，接到值班人員之電話，就與線上人員一起去處理
          ，去時我們有先去找丙○○的車，沒找到，就去找甲○○的媽媽，她媽媽
          再打電話給甲○○，甲○○說她還在外面繞，馬上就可回來，我們就下去
          等，不久後，甲○○的車先到，丙○○的車就緊跟在後，我們就攔下他，
          地點如照片所示，實際上大約只有二十公尺，但我再計一樓至三樓約十公
          尺，才說他距離約三十公尺。」，並提出現場照片、員警工作紀錄簿、受
          理各類案件紀錄表、報告單各一件存卷可參（八十八年度偵字第二一五五
          七號偵查卷第一五四頁至第一五九頁）。被告雖辯稱：八十八年九月十八
          日晚間二十二時三十分，係因告訴人邀約上訴人前去處理有關購車糾紛事
          宜，上訴人不疑有他，豈料經過渠住家附近，即為預先埋伏之警察攔停，
          遂遭以違反保護令為由逮捕云云，及於警訊時辯稱「我並沒有尾隨她，我
          是在他家向口等他。」（同上卷第六頁反面），然查，被告於原審供稱：
          「我是去談車子的事，而且告訴人也願意，而且當天是在馬路上，我並沒
          有下車，為何告訴人繞來繞去我也不清楚，警察就來了。」（見原審卷第
          三十一頁），如被告所稱為真，當日係因告訴人之邀而至告訴人住處，何
          以知道告訴人駕車「繞來繞去」，如被告果在巷口等告訴人，何以員警並
          未找到被告之車，而在甲○○車抵達後始發現被告車緊隨於後，顯見被告
          所辯純屬脫免之詞，不足可採。
        5.證人葉賢美證稱：「十月二日下午約十三時三十分，甲○○駕車．．停放
          在台北市○○○路六二六號大樓之地下室收費停車場而到我住所來，而於
          約當日十六時三十分，丙○○撥了數通電話，而我則接了二通，丙○○說
          我看到甲○○的車子，她於於十三時三十分就在妳家了，妳告訴甲○○，
  我對她的行蹤一直瞭若指掌，並說了許多詆毀甲○○的話，並且警告我說
          最好不要跟甲○○來往，否則別怪我失禮了」（見八十八年偵字第第二二
          四一六號偵查卷第九頁反面）。
        6.參以卷附被告傳真至告訴人公司之書面中有提及告訴人聲請保護令要求法
          院趕被告搬離開興隆路，但法院未准許之事，（見八十八年度偵字第二一
          五五七號偵查卷第五十九頁、第一百三十頁），並按傳真稿上所示日期自
          八月至九月間不等（同上卷第十三頁至六十八頁，第一一三頁至第一四六
          頁），足見確係被告於接獲保護令後所為，此亦為被告所自認（同上卷第
          七十六頁），而揆諸被告傳真至告訴人工作處所之文字內容對告訴人多所
          指責、辱罵並影射告訴人私生活不檢及充滿情緒性不滿文字，已非被告於
          警訊時所辯「我的目的是要告訴她儘快解決一些問題」（同上卷第七頁）
          而已，顯已與家庭暴力防治法第二條第三項規定之「本法所稱騷擾者，謂
          任何打擾、警告、嘲弄或辱罵他人之言語、動作或製造使人心生畏怖情境
          之行為」相當。
        7.被告之胞兄乙○○雖於本院稱「當天他們有電話聯絡有說要談這事，是我
          弟弟手機響了，我弟弟說是甲○○打來的電話（當天甲○○有邀你弟弟去
          ？）」（本院卷第六十二頁），惟按乙○○所言其與告訴人間本有糾紛，
          況乙○○與被告本屬手足，其證詞難免迴護，其證詞尚難為被告有利之認
          定。況，被告確有於八十八年九月十八日二十二時四十分許，在台北市文
          山區○○路○段八十八號之三告訴人住處附近為警查獲之情，為被告所不
          否認，而不論依卷附被告於八十八年十月五日於偵訊時所提現場照片，或
          依證人林弘基於八十八年十月十八日所提現場照片，其上所標示之被告遭
          攔停地點，距離告訴人住處均顯不足五十公尺，而依家庭暴力防治法第十
          六條規定，「命相對人遷出被害人住居所或遠離被害人之保護令，不因被
          害人同意相對人不遷出或不遠離而失其效力」。是縱告訴人確有事先邀約
          或同意被告進入伊住處五十公尺範圍內，該裁定命被告應最少遠離告訴人
          住處五十公尺之保護令亦不因而失其效力。
      核前開證人所證均與告訴人所指相符，被告所辯顯為卸責之詞，其違反保護令
      之罪證明確。
    綜上所述，被告所辯為卸責之詞，不足採信，其傷害、妨害自由、恐嚇危害安全
    、違反保護令犯行均堪以認定。且事實已明，自無再行傳喚告訴人甲○○，暨證
    人李勝峰、丁○○之必要，併予述明。
三、核被告所為，係犯刑法第二百七十七條第一項之普通傷害罪、第三百零二條第一
    項之妨害自由罪、第三百零五條之恐嚇罪、又被告丙○○與告訴人甲○○同居數
    年，曾有事實上之夫妻關係，為雙方所是認，是以雙方具有家庭暴力防治法第三
    條第二款之家庭成員關係。被告另違反台灣台北地方法院令其不得直接或間接騷
    擾告訴人、遠離告訴人住居所之裁定，係犯家庭暴力防治法第五十條第二款、第
    四款之違反保護令罪。又被告所犯上開四罪間，犯意各別，構成要件不同，應予
    以分論併罰。
四、原審以被告罪證明確予以論罪科刑，固非無見，惟查：(一)被告行為後，九十年一
    月四日修正並經總統於同年一月十日公佈之刑法第四十一條第一項規定：「犯最
    重本刑為五年以下有期徒刑之罪，而受六月以下有期徒刑或拘役之宣告，因身體
    、教育、職業或家庭之關係或因其他正當事由，執行顯有困難者，得以一元以上
    三元以下折算一日，易科罰金。但因確定不執行所宣告之刑，難收矯正之效或難
    以維持法秩序者，不在此限。」，本件被告所犯妨害自由部分，最重本刑為五年
    以下有期徒刑之罪，與前開修正後刑法第四十一條易科罰金之規定相符，相較於
    修正前之規定，依刑法第二條第一項前段規定，自應適用最有利於被告之法律即
    修正後之規定，原審未及適用，自有未合。(二)原審就被告違反保護令部分，於事
    實欄漏載被告與告訴人「曾有事實上之夫妻關係」，主文欄亦未載明被告違反法
    院依家庭暴力防治法第十三條所為「禁止直接或間接騷擾」暨「遠離住居所」之
    裁定事項，亦有未合。(三)原審就被告所犯傷害、妨害自由、恐嚇危害安全部分，
    未於主文欄內諭知易科罰金之折算標準，亦有未當。被告上訴否認犯行，固無理
    由，惟原判決既有可議之處，自應由本院將原判決關於傷害、妨害自由、恐嚇危
    害安全、違反保護令部分予以撤銷改判。爰審酌被告於接獲保護令後，仍不知警
    惕，竟無視保護令內容，騷擾告訴人，及其犯罪動機、目的、手段、智識程度、
    所生危害及犯罪後態度仍飾詞諉過等一切情狀，就傷害部分，量處拘役二十日；
    就妨害自由部分，量處拘役三十日；就恐嚇危害安全部分，量處拘役五十日；就
    違反保護令部分，量處有期徒刑五月，並均諭知易科罰金之折算標準，暨就傷害
    、妨害自由及恐嚇危害安全部分，定其應執行刑為拘役八十日，並諭知易科罰金
    之折算標準。
據上論斷，應依刑事訴訟法第三百六十九條第一項前段、第三百六十四條、第二百九
十九條第一項前段，家庭暴力防治法第五十條第二款、第四款，刑法第十一條前段、
第二百七十七條第一項、第三百零二條第一項、第三百零五條、第四十一條第一項、
第五十一條第六款、第二條第一項前段，罰金罰鍰提高標準條例第一條前段、第二條
，判決如主文。
本案經檢察官張啟彬到庭執行職務。
中      華      民      國    九十    年      七      月     十三     日
                              臺灣高等法院刑事第二十四庭
                                  審判長法  官  陳  貽  男
                                        法  官  王  炳  梁
                                        法  官  李  世  貴
右正本證明與原本無異。
妨害自由部分如不服本判決應於收受送達後十日內向本院提出上訴書狀，其未敘述上
訴之理由者並得於提起上訴後十日內向本院補提理由書（均須按他造當事人之人數附
繕本）。
    書記官  魏  汝  萍
中      華      民      國    九十    年      七      月     十七     日
附錄本案論罪科刑法條全文：
刑法第二百七十七條：
傷害人之身體或健康者，處三年以下有期徒刑、拘役或一千元以下罰金。
犯前項之罪因而致人於死者，處無期徒刑或七年以上有期徒刑；致重傷者，處三年以
上十年以下有期徒刑。
刑法第三百零二條：
私行拘禁或以其他非法方法，剝奪人之行動自由者，處五年以下有期徒刑、拘役或三
百元以下罰金。
因而致人於死者，處無期徒刑或七年以上有期徒刑，致重傷者，處三年以上十年以下
有期徒刑。第一項之未遂犯罰之。
刑法第三百零五條
以加害生命、身體、自由、名譽、財產之事，恐嚇他人致生危害於安全者，處二年以
下有期徒刑、拘役或三百元以下罰金。
家庭暴力防治法第五十條第二款、第四款
違反法院依第十三條、第十五條所為之下列裁定者，為本法所稱之違反保護令罪，處
三年以下有期徒刑、拘役或科或併科新臺幣十萬元下罰金：
  二、禁止直接或間接騷擾、接觸、通話或其他連絡行為。
  四、遠離住居所、工作場所、學校或其他特定場所。


司法院資訊處製作；財團法人民間司法改革基金會備份。
